【裁判字號】    98,訴,1517
【裁判日期】    990430
【裁判案由】    違反稅捐稽徵法
【裁判全文】
臺灣臺北地方法院刑事判決              98年度訴字第1517號
公  訴  人  臺灣臺北地方法院檢察署檢察官
被      告  乙○○
選任辯護人  吳榮昌律師
上列被告因違反稅捐稽徵法案件，經檢察官提起公訴（98年度偵
續字第600號），本院判決如下：
    主  文
本件免訴。
    理  由
一、公訴意旨略稱：被告乙○○係中國醫藥大學附設醫院院長，
    為個人綜合所得稅之納稅義務人，於民國95年12月13日，捐
    贈其所有坐落臺南縣仁德鄉○○段85地號（面積947.05平方
    公尺，下稱系爭土地）土地權利範圍52796/100000予彰化縣
    員林鎮公所，其明知以個人土地捐贈列報綜合所得稅列舉扣
    除金額時，若未能提出土地取得成本確實依據，或土地係受
    贈或繼承取得，其列舉扣除金額僅得依土地公告現值（系爭
    土地公告現值為每坪新臺幣（下同）6000元）之16％計算。
    竟基於以不正當方法逃漏稅捐之犯意，明知系爭土地全部之
    取得，係先於94年12月1 日以買賣方式取得系爭土地所有權
    12/99988，再於95年12月6日以坐落高雄縣三民區○○段159
    地號、臺北縣中和市○○段463地號2筆土地為標的，利用分
    割共有物方式取得系爭土地所有權之其餘部分。而被告為符
    合上開提出土地取得成本之規定，竟製作內容不實之於95年
    11月1日向第三人甲○○以400萬元購得系爭土地之買賣契約
    書，旋於96年5 月間，持向財政部臺北市國稅局松山分局申
    報95年度綜合所得稅，並在列舉扣除額「捐贈（以土地對政
    府之捐贈）」項目下，以土地公告現值全額計算，浮報300
    萬零27元之扣除金額（其計算方式為：系爭土地公告現值60
    00元，乘以總面積947.05平方公尺，再乘以捐贈範圍52796/
    100000，等於300 萬零27元；正確之計算方式應為：系爭土
    地公告現值6,000 元，乘以總面積947.05平方公尺，再乘以
    捐贈範圍52796/100000，再乘以16％，等於48萬零4 元），
    據以逃漏之個人綜合所得稅共100萬8,010元，足生損害於稅
    捐機關對於所得稅核課之正確性，因認被告涉犯稅捐稽徵法
    第41條以不正當方法逃漏稅捐罪嫌。
二、按案件曾經判決確定者，應諭知免訴之判決，且得不經言詞
    辯論為之，刑事訴訟法第302條第1款、第307 條分別定有明
    文。又訴訟上所謂一事不再理之原則，關於實質上一罪或裁
    判上一罪，亦均有其適用，最高法院60年臺非字第77號著有
    判例意旨可參。
三、經查：
  (一)被告乙○○明知向訴外人楊政道取得之中華客家文化協會捐
    贈收據，該實際捐贈支付金額為捐款收據金額之5 ％至20％
    ，並非以收據上金額全數捐款予中華客家文化協會，竟個別
    出於行使業務上登載不實文書、以詐術逃漏稅捐的犯罪意思
    ，自94年間至96年5 月間，在不詳地點，取得該不實捐贈收
    據後，將不實捐款收據金額登載於94、95年度之綜合所得稅
    結算申報書上，並將上開內容不實之收據附於該綜合所得稅
    申報書中，並於95年5月間，及96年5月間，持向稅捐稽徵機
    關申報94年度，及95年度之個人綜合所得稅額，而行使上開
    內容不實之收據，以虛增支出金額即以「捐少報多」之施用
    詐術方式，逃漏上揭年度之綜合所得稅，足以生損害於稅捐
    稽徵機關對稅捐管理之正確性及公平性，所涉違反稅捐稽徵
    法第41條之逃漏稅捐罪，前經臺灣新竹地方法院檢察署檢察
    官以98年度偵字第5295號提起公訴後，於審理時聲請改依協
    商程序而為判決，經臺灣新竹地方法院於99年1 月15日，以
    98年度審訴字第829 號宣示判決筆錄之判處被告乙○○就上
    開逃漏94年度綜合所得稅之犯行部分，處拘役40日，如易科
    罰金，以銀元300元即新臺幣900元折算1日；減為拘役20 日
    ，如易科罰金，以銀元300元即新臺幣900元折算1 日。另就
    上開逃漏95年度綜合所得稅之犯行部分，處拘役40日，如易
    科罰金，以新臺幣1,000折算1日。再合併定執行刑為拘役50
    日，如易科罰金，以銀元300元即新臺幣900元折算1 日，緩
    刑3年，嗣於99年2月22日確定在案等情，此有臺灣新竹地方
    法院以新院燉刑宸98審訴829字第07616號函及其檢附上開98
    年度審訴字第829號宣示判決筆錄各1件在卷可稽（見本院卷
    第220頁至第231頁反面）。是被告乙○○於96年5 月間許，
    持上開內容不實之收據附於該綜合所得稅申報書中，而行使
    向稅捐稽徵機關申報95年度之個人綜合所得稅額，以虛增支
    出金額方式，逃漏上揭95年度綜合所得稅之事實，應堪認定
    （以下簡稱前案）。
  (二)而本案被告乙○○於96年5 月間許，向財政部臺北市國稅局
    松山分局申報95年度綜合所得稅時，在列舉扣除額「捐贈（
    以土地對政府之捐贈）」項下，以土地公告現值全額計算，
    浮報扣除額，逃漏95年度綜合所得稅等情之事實，亦有被告
    乙○○之中華民國95年度綜合所得稅結算申報書、不動買賣
    契約書等在卷可徵（見臺灣臺北地方法院檢察署98年度偵字
    第5387號卷第13頁至第63頁），與前揭臺灣新竹地方法院98
    年度審訴字第829 號刑事判決所確定被告乙○○以上開浮報
    手法逃漏95年度綜合所得稅部分，96年5 月間向稅捐機關申
    報95年度個人綜合所得稅之同一申報行為，此二者係屬同一
    案件，應堪認定。是被告乙○○於本件上開手法浮報逃漏95
    年度綜合所得稅部分，既經前案判決確定，揆諸上揭規定及
    說明，本件爰不經言詞辯論，逕為諭知免訴之判決。
據上論斷，應依刑事訴訟法第302條第1 款、第307條，判決如主
文。
中    華    民    國    99    年    4   月     30     日
                  刑事第十九庭審判長法  官  林婷立
                                    法  官  高若珊
                                    法  官  施添寶
以上正本證明與原本無異。
如不服本判決應於收受本判決後10日內向本院提出上訴書狀，並
應敘述具體理由，如未敘述上訴理由者，應於上訴期間屆滿後20
日內補提理由書狀於本院（均須按他造當事人之人數附繕本）「
切勿逕送上級法院」。告訴人或被害人如對於本判決不服者，應
具備理由請求檢察官上訴，其上訴期間之計算係以檢察官收受判
決正本之日期為準。
                                    書記官  陳弘文
中    華    民    國    99    年    4   月     30     日

司法院資訊處製作；財團法人民間司法改革基金會備份。
